臺灣彰化地方法院刑事判決　　　　　　　100年度易字第867號
公　訴　人　臺灣彰化地方法院檢察署檢察官
被　　　告　謝順興
　　　　　　王國政
上列被告等因竊盜案件，經檢察官提起公訴（100 年度偵字第59
06號），本院判決如下：
    主  文
謝順興共同竊盜，累犯，處有期徒刑參月；又共同攜帶兇器竊盜
，累犯，處有期徒刑柒月，扣案之六角扳手壹支沒收。應執行有
期徒刑捌月，扣案之六角扳手壹支沒收。
王國政共同竊盜，累犯，處有期徒刑參月；又共同攜帶兇器竊盜
，累犯，處有期徒刑柒月，扣案之六角扳手壹支沒收。應執行有
期徒刑捌月，扣案之六角扳手壹支沒收。
    犯罪事實
一、謝順興前於民國94年間因施用毒品案件，經本院以94年度訴
    字第1390號刑事判決判處有期徒刑1 年確定，於95年11月16
    日因徒刑執行完畢出監；王國政前於97年間因施用毒品案件
    ，經本院以97年度訴字第2343號刑事判決判處有期徒刑10月
    、1 年，應執行有期徒刑1 年5 月確定，98年間因施用毒品
    案件，經本院以98年度訴字第609 號刑事判決判處有期徒刑
    1 年，經上訴臺灣高等法院臺中分院以98年度上訴字第1261
    號刑事判決改判處有期徒刑10月確定，再因施用毒品案件，
    經本院以98年度訴字第第1085號刑事判決判處有期徒刑5 月
    確定，上開2 案，再經臺灣高等法院臺中分院以98年度聲字
    第1926號裁定定應執行刑為有期徒刑1 年1 月確定，經送監
    接續執行，於100 年4 月29日因縮短刑期執行完畢出監。詎
    2 人仍不思悔改，由謝順興駕駛其所有車牌號碼3082-HY 號
    自小客車搭載王國政，共同基於意圖為自己不法所有之犯意
    聯絡，而先後為下列犯行：
    (一)於100 年7 月4 日下午2 時許，行經彰化縣鹿港鎮○○路
      ○ 段241 號（起訴書誤載為2 段241 號，業經蒞庭檢察官
      當庭更正）前，由謝順興留在車上把風接應，推由王國政
      下車，徒手竊取郭榮華所有置放於該址騎樓處之空氣壓縮
      機1 部（價值新臺幣【下同】4500元）得手。
    (二)於同日下午4 時30分許，行經彰化縣鹿港鎮○○路○ 段23
      巷17弄45號旁之產業道路時，見楊豐誠所有車牌號碼2015
      -NS 號自小客車停放上址，且四周無人看管，遂由王國政
      在車上把風接應，推由謝順興下車，持客觀上可能對人之
      生命、身體、安全造成傷害，足供兇器使用之六角扳手1
      支，撬開上開車輛車門鎖後，竊得回數票8 張、零錢現金
      40 元 及拆解行車記錄器1 部（價值共約2760元）得手。
    嗣於同日下午9 時40分許，謝順興駕駛上開自小客車，搭載
    王國政，行經彰化縣鹿港鎮○○路○ 段337 巷55號旁之產業
    道路時，遇警臨檢盤查未停而加速逃逸，因撞入產業道路旁
    水溝內，為警當場逮捕謝順興，並扣得空氣壓縮機1 部、回
    數票8 張、行車記錄器1 部（均已發還被害人）及六角扳手
    1 支，王國政則趁隙逃逸，嗣經警通知到案說明，王國政並
    主動向員警自首上開竊盜空氣壓縮機情事，始查悉全情。
二、案經彰化縣警察局鹿港分局報請臺灣彰化地方法院檢察署檢
    察官偵查起訴。
    理  由
一、本案被告所犯係屬刑事訴訟法第376 條第2 款所列之刑法第
    320 條、第321 條之竊盜罪，本院爰依同法第284 條之1 之
    規定行獨任審判。次按被告以外之人於審判外之陳述，雖不
    符刑事訴訟法第159 條之1 至第159 條之4 之規定，而經當
    事人於審判程序同意作為證據，法院審酌該言詞陳述或書面
    陳述作成時之情況，認為適當者，亦得為證據。當事人、代
    理人或辯護人於法院調查證據時，知有第159 條第1 項不得
    為證據之情形，而未於言詞辯論終結前聲明異議者，視為有
    前項之同意，刑事訴訟法第159 條之5 定有明文。查本案全
    部卷證，公訴人、被告均不爭執其證據能力，本院復衡以該
    等供述證據作成時之情況，應為適當，是可認後述所引用證
    據之證據能力均無疑義，合先敘明。
二、上揭犯罪事實，業據被告謝順興、王國政於偵訊及本院審理
    時供承不諱，核與證人即被害人郭榮華、楊豐誠2 人證述之
    情節相符，且有被害人立具之贓物認領保管單2 份、照片14
    張及監視器翻拍畫面2 張在卷及六角扳手1 支扣案可資佐證
    ，足認被告之自白核與事實相符，堪可採為論罪科刑之依據
    。又被告2 人於本院審理時供稱：欲將竊得之空氣壓縮機、
    回數票、行車記錄器等物自用等語（見本院100 年8 月10日
    審判筆錄），足見被告確有為自己不法所有之意圖甚明。綜
    上，本案事證明確，被告2 人上開竊盜犯行，均洵堪認定。
三、按刑法第321 條第1 項第3 款之攜帶兇器竊盜罪，係以行為
    人攜帶兇器竊盜為其加重條件，此所謂兇器，其種類並無限
    制，凡客觀上足對人之生命、身體、安全構成威脅，具有危
    險性之兇器均屬之，且祇須行竊時攜帶此種具有危險性之兇
    器為已足，並不以攜帶之初有行兇之意圖為必要（最高法院
    79年臺上字第5253號判例參照）。查被告謝順興持供竊盜之
    六角扳手1 支，係金屬製品，質地堅硬，有相當之重量，有
    該物品照片在卷可稽（見偵查卷第46頁上圖），客觀上足對
    人之生命、身體、安全構成威脅，具有危險性，為刑法第
    321 條第1 項第3 款所稱之兇器無疑。是核被告謝順興、王
    國政如犯罪事實(一)所為，均係犯刑法第320 條第1 項之普通
    竊盜罪；如犯罪事實(二)所為，則係犯同法第321 條第1 項第
    3 款之攜帶兇器竊盜罪。被告2 人就前開2 次竊盜之犯行，
    互有犯意聯絡及行為分擔，應論以共同正犯。被告2 人所犯
    上開2 次竊盜罪間，犯意各別，行為互殊，時、地亦有所間
    隔，應予分論併罰。又被告2 人均有如犯罪事實欄所載之前
    案紀錄，有臺灣高等法院被告前案紀錄表各1 份在卷可佐，
    渠等分別於有期徒刑執行完畢後，5 年內故意再犯本件最重
    本刑為有期徒刑以上之2 罪，均為累犯，應依刑法第47條第
    1 項之規定，各加重其刑。又被告王國政係於有偵查犯罪職
    權之警察機關尚不知其有該犯罪事實(一)竊盜犯行前，即於
    100 年7 月5 日主動向彰化縣警察局鹿港分局員警坦承有該
    次竊盜情事，此有警詢筆錄在卷可稽（見偵查卷第14至16頁
    ），且復有接受審判之情，爰依刑法第62條前段規定減輕其
    刑，且依法先加後減之。爰審酌被告2 人均值壯年，不思以
    正當方式謀生，僅因貪圖不法利益，即竊取他人物品，顯然
    欠缺法治觀念，漠視他人財產法益，且其中1 次犯行係以攜
    帶兇器方式為之，危害社會治安，行為甚不足取，惟念渠等
    犯後均坦承犯行，尚有悔意，暨考量其生活狀況、智識程度
    、犯罪分工模式、行竊手段及竊得物品價值，又該等物品均
    已發還被害人領回，有贓物認領保管單在卷可按等一切情狀
    ，各量處如主文所示之刑，並各別定其應執行刑。又扣案之
    六角扳手1 支，係被告謝順興所有，供渠等為犯罪事實(二)竊
    盜犯行時所用之物，業據被告謝順興、王國政於本院審理時
    供述在卷，爰依刑法第38條第1 項第2 款之規定，及基於共
    犯責任共同原理，對被告2 人併予宣告沒收。
四、至檢察官以被告有多次竊盜前科犯行，顯有犯罪之習慣，雖
    請求諭知刑前強制工作云云。惟按保安處分係針對受處分人
    將來之危險性所為之處置，以達教化、治療之目的，為刑罰
    之補充制度。我國現行刑法採刑罰與保安處分雙軌制，係在
    維持行為責任之刑罰原則下，為協助行為人再社會化之功能
    ，以及改善行為人潛在之危險性格，期能達成根治犯罪原因
    、預防犯罪之特別目的。是保安處分中之強制工作，旨在對
    嚴重職業性犯罪及欠缺正確工作觀念或無正常工作因而犯罪
    者，強制其從事勞動，學習一技之長及正確之謀生觀念，使
    其日後重返社會，能適應社會生活。又竊盜犯贓物犯保安處
    分條例第3 條第1 項規定：18歲以上之竊盜犯、贓物犯，有
    犯罪之習慣者，得於刑之執行前，令入勞動場所強制工作。
    另刑法第90條第1 項亦規定：有犯罪之習慣或因遊蕩或懶惰
    成習而犯罪者，得於刑之執行完畢或赦免後，令入勞動場所
    ，強制工作。即均係本於保安處分應受比例原則之規範，使
    保安處分之宣告，與行為人所為行為之嚴重性、行為人所表
    現之危險性及對於行為人未來行為之期待性相當之意旨而制
    定，而由法院視行為人之危險性格，決定應否令入勞動處所
    強制工作，以達預防之目的（最高法院95年度臺上字第4615
    號刑事裁判意旨可資參考）。查被告之犯罪行為雖值得非難
    ，自不可取，惟本院衡酌被告犯罪之動機、犯罪之情節（包
    含竊取次數、使用手段與竊得財物之價值）、對於未來行為
    之期待性，依憲法比例原則之規範，認本案量處被告如主文
    所示之刑，已足收懲儆之效，未達須以保安處分預防矯治之
    程度，尚無施以強制工作之必要，況按應執行之刑未達1 年
    以上者，不適用竊盜犯贓物犯保安處分條例，該條例第2 條
    第4 項定有明文，本判決判處之刑度既未達1 年以上，自不
    能依上開條例對被告諭知刑之執行前令入勞動場所強制工作
    ，是本院審酌其行為之嚴重性、行為人所表現之危險性及對
    於未來行為之期待性，依憲法比例原則之規範，其將受上開
    宣告之刑，應足以收矯治之效，未達須以保安處分預防矯治
    之程度，尚無施以強制工作之必要，附此敘明。
據上論斷，應依刑事訴訟法第299 條第1 項前段，刑法第28條、
第320 條第1 項、第321 條第1 項第3 款、第47條第1 項、第62
條前段、第51條第5 款、第38條第1 項第2 款，刑法施行法第1
條之1 ，判決如主文。
本案經檢察官劉欣雅到庭執行職務。
中    華    民    國   100    年    8     月    17    日
                  刑事第六庭    法      官  胡宜如
以上正本證明與原本無異。
如不服本判決應於收受判決後10日內向本院提出上訴書狀，並應
敘述具體理由。其未敘述上訴理由者，應於上訴期間屆滿後20日
內向本院補提理由書（均須按他造當事人之人數附繕本）「切勿
逕送上級法院」。
告訴人或被害人對於判決如有不服具備理由請求檢察官上訴者，
其上訴期間之計算係以檢察官收受判決正本之日期為準。
中    華    民    國   100    年    8     月    17    日
                                書  記  官  林淑文
附錄本案論罪科刑法條：
中華民國刑法第320條
意圖為自己或第三人不法之所有，而竊取他人之動產者，為竊盜
罪，處5 年以下有期徒刑、拘役或5 百元以下罰金。
意圖為自己或第三人不法之利益，而竊佔他人之不動產者，依前
項之規定處斷。
前二項之未遂犯罰之。
中華民國刑法第321條
犯竊盜罪而有下列情形之一者，處6 月以上、5 年以下有期徒刑
，得併科新臺幣10萬元以下罰金：
一、侵入住宅或有人居住之建築物、船艦或隱匿其內而犯之者。
二、毀越門扇、牆垣或其他安全設備而犯之者。
三、攜帶兇器而犯之者。
四、結夥三人以上而犯之者。
五、乘火災、水災或其他災害之際而犯之者。
六、在車站、埠頭、航空站或其他供水、陸、空公眾運輸之舟、
    車、航空機內而犯之者。
前項之未遂犯罰之。